臺灣臺北地方法院刑事判決
111年度訴字第277號
公  訴  人  臺灣臺北地方檢察署檢察官
被      告  柯百聰


上列被告因詐欺等案件，經檢察官提起公訴（110年度偵字第227
08號），本院判決如下：
    主  文
柯百聰犯三人以上共同冒用公務員名義詐欺取財罪，處有期徒刑
壹年肆月。
扣案之行動電話壹支（含門號○○○○○○○○○○號SIM卡壹張）沒收之
。
未扣案之犯罪所得新臺幣陸仟元沒收之，於全部或一部不能沒收
或不宜執行沒收時，追徵其價額。
    事  實
一、柯百聰於民國110年6月初某日，見報紙刊登徵求員工廣告，
    經以廣告所載聯絡方式，與真實姓名年籍均不詳、自稱「林
    智龍科長」、「周賢哲勤務主任」之成年人聯繫應徵工作後
    ，得悉工作內容為隨時待命前往指定地點領取包裹，再將包
    裹交予指定對象，即可獲取每件包裹新臺幣（以下未註明幣
    別者均同）3千至5千元不等之報酬。依其智識及一般社會生
    活之通常經驗，當可預見僅單純收送包裹卻可領取不相當報
    酬，且其領取包裹後，係依指示交予其他不詳之人，顯然在
    掩飾犯罪，其依指示領取及轉交包裹之行為，係犯罪之一環
    而遂行詐欺取財犯行，使他人因此受騙致發生財產受損結果
    ，並隱匿該詐欺犯罪所得之去向，竟因缺錢花用，於同年月
    21日加入「林智龍科長」、「周賢哲勤務主任」等3人以上
    以實施詐術為手段，所組成具有持續性、牟利性之有結構性
    詐欺集團犯罪組織。
二、前開詐欺集團成員先於110年7月12日上午9時許，撥打電話
    予苗秀華，自稱係健保局人員，佯稱苗秀華健保卡遭盜用，
    旋有該集團其他成員假借警官名義，於電話中向苗秀華訛稱
    ：苗秀華涉有毒品交易、洗錢案件，要求苗秀華依指示交付
    款項云云，致苗秀華陷於錯誤，遂依指示於同年月14日下午
    3時至5時許，在其位於臺北市信義區永吉路住處內，將現金
    30萬元交予前開詐欺集團所指示之不詳男性車手（下稱甲男
    ，此部分犯行柯百聰未參與亦不知）。
三、前開詐欺集團成員食髓知味，復與加入該集團之柯百聰共同
    意圖為自己不法之所有，基於三人以上共同冒用公務員名義
    詐欺取財及洗錢之犯意聯絡，由集團內成員先於同年月15日
    撥打電話予苗秀華，佯稱：需補交法院公證費用云云，致苗
    秀華誤信為真，依指示於同年月16日上午9時49分許，前往
    址設基隆市之彰化商業銀行（下稱彰化銀行）仁愛分行，領
    取美金7千元，再由「周賢哲勤務主任」指示柯百聰於同日
    前往苗秀華上址住處內收取裝有該款項包裹，柯百聰收取該
    包裹後，復依指示前往桃園中壢火車站附近，將該包裹交付
    真實姓名年詳不詳之成年男子（下稱乙男），並收取報酬6
    千元，以此方法製造金流之斷點，致無從追查詐欺犯罪所得
    之去向，而掩飾或隱匿該犯罪所得。
四、前開詐欺集團見苗秀華輕易受騙，再與柯百聰接續前開犯意
    聯絡，由集團成員再於110年7月19日上午某時許撥打電話予
    苗秀華，以同上理由要求苗秀華繼續提領款項，致苗秀華誤
    信為真，依指示前往彰化銀行仁愛分行欲提領現金時，遭銀
    行行員查覺有異，通知苗秀華家人並聯繫警方後，苗秀華始
    知受騙，因而報警處理並配合警方向前開詐欺集團表示可再
    交付款項，嗣柯百聰依「周賢哲勤務主任」指示，於110年7
    月21日上午11時30分許，再次前往苗秀華上址住處，向苗秀
    華收取包裹時，當場為埋伏之員警逮捕，而未得手財物，並
    扣得其所使用與「林智龍科長」、「周賢哲勤務主任」聯繫
    之行動電話1支（含門號0000000000號SIM卡1張）。
五、案經苗秀華訴請臺北市政府警察局信義分局報請臺灣臺北地
    方檢察署檢察官偵查起訴。
    理  由
甲、有罪部分：
壹、證據能力： 
一、組織犯罪部分之證據能力：
　　按組織犯罪防制條例第12條第1項中段規定：「訊問證人之
    筆錄，以在檢察官或法官面前作成，並經踐行刑事訴訟法所
    定訊問證人之程序者為限，始得採為證據」，此為刑事訴訟
    法證據能力之特別規定，且較92年2月6日修正公布，同年9
    月1日施行之刑事訴訟法證據章有關傳聞法則之規定更為嚴
    謹，自應優先適用。依上開規定，證人於警詢時之陳述，於
    違反組織犯罪防制條例案件，即絕對不具證據能力，無修正
    後刑事訴訟法第159條之2、第159條之3及第159條之5規定之
    適用，不得採為判決基礎（最高法院104年度台上字第203號
    判決意旨參照）。從而本案證人即告訴人苗秀華於警詢中之
    證述，就被告柯百聰所犯參與犯罪組織罪部分並無證據能力
    。
二、加重詐欺罪及違反洗錢防制法部分之證據能力：
　㈠按組織犯罪防制條例第12條第1項中段規定：「訊問證人之筆
    錄，以在檢察官或法官面前作成，並經踐行刑事訴訟法所定
    訊問證人之程序者為限，始得採為證據。」，雖以立法明文
    排除被告以外之人於檢察事務官、司法警察官或司法警察調
    查中所為之陳述，得適用刑事訴訟法第159條之2、第159條
    之3及第159條之5等規定；惟上開規定，必以犯罪組織成員
    係犯本條例之罪者，始足語焉，若係犯本條例以外之罪，即
    使與本條例所規定之罪，有裁判上一罪之關係，關於該所犯
    本條例以外之罪，其被告以外之人所為之陳述，自仍應依刑
    事訴訟法相關規定，定其得否為證據（最高法院103年度台
    上字第2915號判決意旨參照）。依上說明，被告所犯加重詐
    欺及洗錢罪，雖與其所犯參與犯罪組織罪有裁判上一罪之關
    係，亦不適用上開組織犯罪防制條例排除證據能力之規定。
    是關於本案被告所犯加重詐欺罪及違反洗錢防制法部分，證
    人證述之證據能力自須回歸刑事訴訟法論斷之。
　㈡本案認定事實所引用之卷證資料，屬於傳聞之供述部分，被
    告於本院準備期日均不爭執，並同意引用為證據（見本院卷
    第36頁），且迄至本院言詞辯論終結前，被告及檢察官知悉
    有刑事訴訟法第159條第1項不得為證據之情形，復均未表示
    異議，本院審酌上開證據資料製作時之情況，並無違法不當
    及證明力明顯過低之情況，亦認為以之做為證據應屬適當，
    認上揭證據資料依刑事訴訟法第159條之5第1項規定均例外
    有證據能力。而本案認定事實所引用之非供述證據，並無證
    據證明係公務員違背法定程序所取得，依刑事訴訟法第158
    條之4反面解釋，均得為證據。
貳、實體部分：
一、認定事實之理由及證據：
　　訊據被告固不否認受「周賢哲勤務主任」指示於110年7月16
    日、同年月21日前往告訴人住處收取包裹，並於同年月16日
    將包裹攜至桃園中壢火車站附近，交與乙男等事實（見本院
    卷第35至36頁），惟矢口否認有何參與犯罪組織、加重詐欺
    取財、洗錢等犯行，辯稱：我並沒有參與詐欺集團，也沒有
    參與洗錢及犯罪組織，我只是應徵工作，對方說我算是特勤
    的保全人員，會收到客戶的鑽石、骨董、名錶、名畫等物品
    ，要我們保護客戶的隱私，不能多問，所以我並不知道包裹
    內有什麼物品云云（見偵查卷第134至135頁、本院卷第34頁
    ）。惟查：
　㈠被告於110年6月初某日，見報紙刊登徵求員工廣告，經以廣
    告所載聯絡方式，與真實姓名年籍均不詳、自稱「林智龍科
    長」、「周賢哲勤務主任」之成年人聯繫應徵工作後，得悉
    工作內容為隨時待命前往指定地點領取包裹，再將包裹交予
    指定對象，即可獲取每件包裹3千至5千元不等之報酬；前開
    詐欺集團成員先後於110年7月12日上午9時許、同年月15日
    、同年月19日撥打電話予告訴人苗秀華，並以事實欄二至四
    所示詐欺手法詐騙告訴人，致告訴人因而陷於錯誤，依指示
    提領各該事實欄所載之金額後，先於同年月14日下午3時至5
    時許，在其位於臺北市信義區永吉路住處內，交付裝有款項
    之包裹與甲男；復分別於同年月16日中午12時50分許、同年
    月21日11時54分許，在上址交付裝有款項之包裹與受「周賢
    哲勤務主任」指示前來之被告，而被告於同年月16日收受告
    訴人所交付之包裹後，復依「周賢哲勤務主任」指示前往桃
    園中壢火車站附近，於同日下午2時36分許，將該包裹交付
    乙男，並收取報酬等事實，業據被告坦認在卷（見偵查卷第
    93至95頁、第133至137頁、第221至223頁、本院卷第34至36
    頁），核與證人即告訴人苗秀華證述之被害過程大致相符（
    見偵查卷第147至153頁），且有臺灣銀行松山分行存摺存款
    歷史明細查詢列印資料、取款憑條各1紙、國泰世華商業銀
    行（下稱國泰世華銀行）復興分行對帳單、取款憑證各1紙
    、彰化商業銀行仁愛分行存摺存款帳號資料及交易明細查詢
    列印資料、匯出匯款交易憑證、面額100元美元鈔票70張之
    鈔票號碼明細表各1紙、現場查獲照片共6張、被告所使用之
    行動電話內與詐欺集團通聯紀錄擷圖及「周賢哲勤務主任」
    間通訊軟體LINE（下稱Line）對話訊息擷圖共13張附卷可稽
    （見偵查卷第182至188頁、第205至217頁），並有被告所使
    用與「林智龍科長」、「周賢哲勤務主任」聯繫之行動電話
    （含門號0000000000號SIM卡1張）1支扣案可佐，此部分事
    實，應堪認定。
　㈡被告雖辯稱：係應徵工作，按公司指示前往指定地點收取包
    裹，並送至指定地點，公司交待不能過問客戶隱私，因此我
    不知道包裹內容物為何云云（偵查卷第133至135頁、本院卷
    第34頁）。然查：
　⒈被告於警詢時供稱：我是在110年6月初看報紙上的求職廣告
    應徵特勤保全，並在同年月21日加了「周賢哲勤務主任」的
    Line，他是應徵我的主管，但我沒有和他見過面，都是用Li
    ne聯絡，我只有將我的工作履歷及身分證用Line傳給他，讓
    他審核及指派特勤工作，「周賢哲勤務主任」在面試時，就
    向我表示有時候會收到客戶的鑽石、骨董、名錶、名畫等物
    品，要保護客戶隱私，不能多問等語（見偵查卷第133至137
    頁）；於偵查時供述：我看報紙應徵，我先打手機過去，對
    方留Line給我，後來我都是用Line聯絡，我並不知道公司的
    地址，對方說不用面試，只要傳身分證給他就可以，對方跟
    我說是特勤的工作，要收包裹，並說不需要跟客戶交談，因
    為客戶有隱私，而這個工作並沒有勞健保或升遷考核，「周
    賢哲勤務主任」是我的長官，但我不知道他的真實身份，是
    由他派遣我保護客人的鑽石、古董、錶，送到客戶指定的地
    點，都是約在中壢火車站將包裹交給客戶，客戶要我拍我的
    穿著照片給他們看，然後客戶就會來找我收東西，因為「周
    賢哲勤務主任」有通知客戶等語（見偵查卷第94頁、第221
    至223頁）；於本院審理時陳稱：我應徵的是特勤的保全人
    員，但不曉得需要什麼條件或專長才能當特勤的保全人員，
    我也不曉得要怎麼與「林智龍科長」、「周賢哲勤務主任」
    聯繫，也不曉得我交付包裹的人是誰，我拿包裹給收包裹的
    客戶時，我並沒有與他確認身份，因為我認為「周賢哲勤務
    主任」都聯絡好了，他要我不要追問等語（見本院卷第34頁
    、第95頁）。依被告上開所述，其僅透過電話及Line與「林
    智龍科長」、「周賢哲勤務主任」等人聯絡即獲得工作，對
    於公司名稱、營業地址、營業項目、主管之真實姓名等對於
    求職至關重要之事項，均未見被告詢問瞭解，而被告所稱之
    面試過程亦與一般正常工作之應徵多係在公司內進行，由進
    行面試之人透過面對面交流決定是否錄取應徵者之程序迥異
    。又其工作內容僅係領取及轉交包裹，即可因此獲得每件3
    千至5千元不等之報酬，此與其所附出勞力顯不相當之高額
    報酬，與一般工作薪資相較，顯然不成比例，縱其稱所應徵
    之工作「特勤保全」，然其對特勤保全所需資格一無所知，
    且參酌被告工作內容除領取及轉交包裹，未見需具備何種特
    殊技能，亦與應徵時所謂之「特勤保全」工作內容不合，則
    被告對於上開不合常理之處，理應可輕易判斷「林智龍科長
    」、「周賢哲勤務主任」等人有高度可能係從事違法行為，
    及其所領取之包裹涉及不法，否則何需提供如此高薪。
　⒉被告雖一再強調其工作內容係運送名貴物品，然衡情委託他
    人領取鑽石、古董、名畫、名錶等貴重物品，有遭侵占之風
    險，通常委任人與受任人間須具高度信任關係始可能為之，
    而此種信賴關係實非透過數通電話或Line訊息即可輕易建立
    ，本案被告既與「林智龍科長」、「周賢哲勤務主任」等人
    互不相識，並非至親好友，雙方在無任何信賴基礎之情形下
    ，「林智龍科長」、「周賢哲勤務主任」等人竟願意承擔該
    等貴重物品恐遭被告侵吞之風險，而支付高額報酬並委託被
    告領取及轉交內有貴重物品之包裹，已有可疑。倘被告確誤
    認包裹內為名畫、古董、鑽石、名錶等貴重物品，何以被告
    交付包裹予其所稱之客戶時，亦未見被告確認對方身份，或
    請收受包裹之人簽署收據，或核對身分證件，避免該等貴重
    物品遭人冒領而無從追索，而需自負損失？足見被告本案交
    易包裹流程實與一般經手代取或轉交貴重物品者，當面確認
    交接對象及物品之常態有別。衡以被告具備通常智識程度，
    教育程度為高中肄業、從事攝影師工作（見本院卷第96頁）
    ，並非毫無社會經驗之人，而當前社會詐騙歪風猖獗，不肖
    人士合組詐欺集團，利用下層車手取得被害人財物後，再逐
    層將贓款轉交予上層成員，以製造查緝斷點，增加追查上手
    之困難，並掩飾及隱匿其犯罪所得及去向者，時有所聞，且
    近年來物流業極為興盛，市區便利商店林立，一般人收受包
    裹等物件，可選擇寄送住宅、工作處所或附近便利商店，毫
    無困難，詎被告依真實姓名年籍均不詳之「林智龍科長」、
    「周賢哲勤務主任」以通訊軟體指示，自桃園北上至臺北收
    取包裹，且不依通常方法迂迴轉交該包裹，則被告對於該包
    裹內容物牽涉詐欺集團犯罪，自應知之甚明。
　⒊被告復辯稱：不知收付之包裹內裝有何物云云（見本院卷第3
    4頁）。惟證人即本案查獲員警鍾昌宏於本院審理時具結證
    述：案發時我是臺北市政府警察局信義分局三張犁派出所警
    察，告訴人的兒子帶她來派出所報案，我就跟同事林哲生討
    論，後來我們決定到告訴人家中埋伏，當時我們在告訴人家
    中客廳的電視旁邊裝了一台密錄器，並與告訴人及其家人討
    論說如果面交車手到達告訴人家中交付款項時，就交給我們
    警察來處理，我們會依法偵辦、逮捕，請他們稍安勿躁，電
    鈴響後，我就躲在告訴人家中廚房的門簾後面，林哲生員警
    是躲在告訴人房間內，只留告訴人在客廳，我們事先有將裝
    了玩具紙紗的牛皮紙袋1包交給告訴人，告訴她等面交車手
    進來家裡後就把這包錢交給車手，在被告進入告訴人家裡後
    ，電話就響了，被告就去接聽電話，我只有聽到被告講了「
    長官你好，是是是」，然後電話就掛了，我們在被告拿了紙
    袋、講完電話後，就跑到客廳向被告表明身分並將其逮捕；
    我們裝玩具鈔票的牛皮紙袋是用第一銀行的牛皮紙袋包裝，
    該牛皮紙袋大概是比A4再小一點，而我們是按玩具紙鈔的外
    形將紙袋捲起來，捲起來的大小大概只比紙紗大一點點，因
    為它是有厚度的，任何有社會經驗的人看到這個紙袋的外形
    都會聯想到裡面可能是現金鈔票等語（見本院卷第85至87頁
    ）；而證人即本案查獲員警林哲生於本院審理時具結證述：
    我是臺北市政府警察局信義分局三張犁派出所警員，鍾昌宏
    告訴我告訴人被詐騙2次，後來對方又打電話騷擾告訴人要
    求進行交付款項的動作，他就與我討論是否要到告訴人家中
    埋伏，等嫌疑人來的時候就進行逮捕，後來我們有到告訴人
    家中等待，中間陸續有詐騙集團的人打電話與告訴人聯繫，
    當天我們也有在被害人家中客廳裝了監視器，鍾昌宏躲在餐
    廳，我和告訴人兒子則是躲在房間內，我在房間內使用手機
    雲端監控監視器裡面的影像，看到被告進來後，拿了我們準
    備好的玩具紙鈔，還有跟詐騙集團的人講了一通電話，我和
    鍾昌宏是在被告準備將紙袋放入隨身包包內時，才出面抓他
    ；而我們準備的玩具紙鈔是用一個紙袋裝的，沿著紙鈔的外
    形捲起來等語（見本院卷第89至90頁）；復觀諸現場查獲照
    片，亦可見被告於110年7月21日上午11時54分20秒進入告訴
    人家中，旋於同日上午11時54分43秒手持與紙鈔大小相符之
    牛皮紙袋，再於同日上午11時55分14秒為警逮捕等情（見偵
    查卷第180至181頁），足認證人鍾昌宏、林哲生前開證述內
    容，信而有徵，堪可採信。告訴人所交付予被告之牛皮紙袋
    大小既與紙鈔外形相符，而以被告行為時具一定程度之智識
    及社會經驗，顯非智慮淺薄之人，對於由該包裏外觀可顯然
    知悉其內物品應為現金紙鈔，然未見其有任何遲疑，旋即收
    受，則被告辯稱不知包裹內為現金云云，已難令人置信。
　⒋又本案詐欺集團係假冒健保局人員、警官等名義訛騙告訴人
    ，並要求告訴人於110年7月21日待收取款項之專員抵達後，
    將電話交予該專員接聽等節，業據證人苗秀華於警詢時證述
    ：我在110年7月12日上午9時，在家中接到自稱健保局的人
    打給我，向我表示我的健保卡在臺大醫院跟林口長庚醫院被
    盜用，要去請款時被健保局發現，請我轉110詢問，一位女
    警便告知我要調查這個案件，之後她說要幫我報案，接著有
    自稱女警官的人打電話來說調查出我在台中富邦銀行有提供
    一個帳戶給人家買賣毒品交易涉嫌洗錢，便詢問我帳戶有多
    少錢，要我去領錢後，等待人員到我家收錢，而110年7月21
    日上午約10時20分許，詐欺集團的人向我表示聯絡到專員，
    會再以家用電話聯繫我，後來在11時50分許，詐欺集團的人
    又打電話給我，向我表示一位林專員已經在我家樓下 叫我
    別掛上電話並開門讓其進入等語明確（見偵查卷第147頁、
    第153頁）。而被告於警詢時供稱：我今日取款後，告訴人
    將家中電話交予我繼續對話，我稱呼他為長官等語（見偵查
    卷第135頁），亦與證人鍾昌宏於本院審理時證述：被告進
    入告訴人家裡後，電話就響了，被告就去接聽電話，我只有
    聽到被告講了「長官你好，是是是」，然後電話就掛了等語
    相符（見本院卷第86頁），然與被告聯絡之「林智龍科長」
    、「周賢哲勤務主任」職稱既為「科長」、「主任」，被告
    何以在案發現場接獲電話時係稱呼對方「長官」，恰與證人
    苗秀華於警詢時證述訛騙之人使用「警官」之名義相符？且
    依被告在告訴人面前接聽所遞交之電話，過程復對電話中人
    覆誦「長官，是是是」等語，顯然配合詐騙集團，在告訴人
    面前扮演警察機關要求告訴人交付現金保管之戲碼，而強化
    詐騙集團話術，以確保告訴人交付款項過程順利，無因其他
    不相干人、事、物之干擾，而使犯罪所得之獲取功虧一簣之
    要角。益徵被告辯稱：我係應徵特勤保全，負責運送鑽石、
    古董、名畫、名錶云云（見偵查卷第221頁、本院卷第34頁
    ），要屬事後卸責之詞，不足採信。
  ㈢綜上，本案事證明確，被告上開犯行洵堪認定，應予依法論
    科。
二、論罪科刑：　　
　㈠罪名：
　⒈按組織犯罪防制條例所稱之犯罪組織，係指3人以上，以實施
    強暴、脅迫、詐欺、恐嚇為手段或最重本刑逾5年有期徒刑
    之罪，所組成具有持續性或牟利性之有結構性組織，同條例
    第2條第1項定有明文。依本案犯罪情節，成員間係以詐騙他
    人金錢、獲取不法所得為目的，推由某成員以詐術騙得告訴
    人提領款項後，復透過相互聯繫、分工，由被告前往告訴人
    住處領取現金包裹，又本案詐欺集團成員除被告外，尚包含
    「林智龍科長」、「周賢哲勤務主任」、乙男、向告訴人實
    施詐術行為等成年成員，其核屬3人以上，以實施詐術為手
    段，所組成具牟利性及持續性之有結構性犯罪組織，合於組
    織犯罪防制條例第2條第1項所稱之犯罪組織，至為明確。
　⒉另按洗錢防制法於第2條明定洗錢行為之態樣，並於第14條、
    第15條規定其罰則，俾防範犯罪行為人藉製造資金流動軌跡
    斷點之手段，去化不法利得與犯罪間之聯結，漂白不法利得
    。洗錢行為旨在掩飾、隱匿犯罪及因而獲取之財產利益，自
    係以犯罪之不法所得為標的，雖須先獲取犯罪不法利得，然
    後始有洗錢可言，惟財產犯罪行為人利用人頭帳戶收取犯罪
    所得之情形，於被害人將款項匯入人頭帳戶之際，非但財產
    犯罪於焉完成，並因該款項進入形式上與犯罪行為人毫無關
    聯之人頭帳戶，以致於自資金移動軌跡觀之，難以查知係該
    犯罪之不法所得，即已形成金流斷點，發揮去化其與前置犯
    罪間聯結之作用，而此不啻為洗錢防制法，為實現其防阻不
    法利得誘發、滋養犯罪之規範目的，所處罰之洗錢行為。從
    而利用人頭帳戶獲取犯罪所得，於款項匯入人頭帳戶之際，
    非但完成侵害被害人個人財產法益之詐欺取財行為，同時並
    完成侵害上開國家社會法益之洗錢行為（最高法院109年度
    台上字第1680號判決意同此旨）。是本案詐欺集團成員向告
    訴人施用詐術後，為隱匿其等詐欺所得之去向，乃令被告前
    往告訴人住處收取現金包裹後，再送至指定地點予真實姓名
    年籍均不詳之乙男，業已製造金流之斷點，致無從或難以追
    查前揭犯罪所得，而隱匿該犯罪所得之去向，揆諸首揭說明
    ，被告所為自屬洗錢行為。
　⒊是核被告所為，係犯組織犯罪防制條例第3條第1項後段之參
    與犯罪組織罪、洗錢防制法第14條第1項之洗錢罪、刑法第3
    39條之4第1項第1款、第2款之三人以上共同冒用公務員名義
    詐欺取財罪。
　㈡共犯關係：
　　被告與「林智龍科長」、「周賢哲勤務主任」、乙男及集團
    內其他成年成員間，就上揭犯行有犯意聯絡及行為分擔，為
    共同正犯。　
　㈢罪數關係：
　⒈被告與「林智龍科長」、「周賢哲勤務主任」、乙男及其所
    屬詐欺集團成員就同一被害人，於密接之時間內，分工由集
    團不詳成員以電話接連對本案告訴人施行詐術，使告訴人先
    後於110年7月16日、同年月21日交付款項予被告，各係侵害
    同一被害法益，就本案告訴人之犯罪事實而言，該數個犯罪
    行為之獨立性極為薄弱，依一般社會健全觀念，在時間差距
    上，難以強行分開，在刑法評價上，以視為數個舉動之接續
    施行，包括評價為法律上一行為，屬接續犯，是對本案告訴
    人於密接時地內之所為數次犯行，各應僅論以一罪。又因三
    人以上共同冒用公務員名義詐欺取財既遂之罪質重於三人以
    上共同冒用公務員名義詐欺取財未遂，故被告就事實欄四部
    分，不再論以刑法第339條之4第2項、第1項第1款、第2款之
    三人以上共同冒用公務員名義詐欺取財未遂罪。
　⒉被告以一行為觸犯上開3罪，為想像競合犯，依刑法第55條之
    規定，從一重以刑法第339條之4第1項第1款、第2款之三人
    以上共同冒用公務員名義詐欺取財罪處斷。　
　㈣量刑：
　　爰以行為人之責任為基礎，本院審酌被告正值青壯，竟不思
    以正軌賺取財物，反貪圖不法利益，參與本案詐騙集團，而
    共同以本案加重詐欺手法向告訴人詐騙財物，致告訴人受有
    如事實欄所載之財產損害，亦紊亂社會正常交易秩序，所為
    實值非難；且其犯罪後猶飾詞否認犯罪，態度不佳，本不容
    輕縱；惟念被告於本案犯行前並無犯罪紀錄，有臺灣高等法
    院被告前案紀錄表在卷可參；兼衡被告自承高中肄業之智識
    程度，從事攝影師工作，目前月收入不穩定，尚需撫養2名
    未成年子女等生活狀況（見本院卷第96頁）；復考量被告尚
    未與告訴人達成調解或成立和解，並賠償告訴人損失，暨其
    犯罪動機、目的、手段、參與角色、告訴人遭詐騙之金額等
    一切情狀，量處如主文第1項所示之刑，以示懲儆。
三、沒收之說明：
　㈠扣案之行動電話（含門號0000000000號SIM卡1張）1支為被告
    所有，作為被告與詐欺集團聯繫之用，業據被告供承在卷（
    見偵查卷第95頁、本院卷第93頁），且有前開行動電話內Li
    ne對話訊息擷圖在卷可稽（見偵查卷第183至188頁），堪認
    前揭物品為被告所有，供本案犯行所用，爰依刑法第38條第
    2 項前段之規定宣告沒收之。
　㈡按犯罪所得屬於犯罪行為人者，沒收之，於全部或一部不能
    沒收或不宜執行沒收時，追徵其價額，刑法第38條之1第1項
    前段、第3項定有明文。本案被告於110年7月16日向告訴人
    收取包裹並送交至指定地點與乙男之行為，經其所屬詐欺集
    團成員允諾並實際取得之款項究竟為何乙節，其於本院審理
    時固供稱：我實際上只有拿到報酬3千元等語（見本院卷第9
    4至95頁），然其於偵查中則供述：「周賢哲勤務主任」請
    收件的客戶拿5千元給我等語（見偵查卷第94頁），前後供
    述不一，已難信實。惟觀諸被告與「周賢哲勤務主任」間Li
    ne對話訊息擷圖，「周賢哲勤務主任」於110年7月16日傳送
    「客戶會拿6千給你」之訊息予被告，被告則回覆「好了」
    ，未見被告有何抱怨酬勞短少之情事（見偵查卷第187頁）
    ，參以被告於本院準備程序時陳稱：我與「周賢哲勤務主任
    」間Line對話訊息擷圖是連續的等語（見本院卷第37頁），
    從而，被告因本案犯行而取得之獲利即所得應為6千元。雖
    未扣案，然既屬被告因犯罪所取得之財物，應依刑法第38條
    之1第1項、第3項規定宣告追徵其價額。
乙、不另為無罪部分：
壹、公訴意旨另略以：被告亦與「林智龍科長」、「周賢哲勤務
    主任」所屬詐欺集團成員共同意圖為自己不法之所有，基於
    三人以上共同冒用公務員名義詐欺取財及洗錢之犯意聯絡，
    而為事實欄二所載之行為。因認被告此部分所為，涉犯洗錢
    防制法第14條第1項之洗錢、刑法第339條之4第1項第1款、
    第2款之三人以上共同冒用公務員名義詐欺取財罪嫌等語。
貳、告訴人於110年7月12日上午9時許接獲詐欺集團成員來電佯
    稱告訴人涉有毒品交易、洗錢案件而須依指示交付款項云云
    ，告訴人因而於同年月14日分別自臺灣銀行松山分行、國泰
    世華銀行復興分行提領現金12萬元、18萬元，並於同日下午
    3時至5時許，在其上址信義區永吉路住處內，將上開款項共
    30萬元，交予依詐欺集團指示前來收取款項之甲男等節，業
    據證人苗秀華於警詢時證述綦詳（見偵查卷第147至149頁）
    ，且有臺灣銀行松山分行存摺存款歷史明細查詢列印資料、
    取款憑條、國泰世華商業銀行復興分行對帳單、取款憑條各
    1紙附卷可稽（見偵查卷第205至207頁、第215至217頁）。
    復參以告訴人指述同年月15日、19日所接獲之來電，係均以
    同一理由要求交付財物（見偵查卷第147頁），固可見其3次
    遭詐欺取財（即事實欄二至四）均為同一詐欺集團所為，惟
    被告是否參與110年7月12日至14日間之詐欺取財犯行，仍須
    有積極證據加以認定。
參、證人苗秀華於警詢時證稱：110年7月14日下午3時至5時許，
    到我住處取款30萬元的犯嫌，他的身高約168公分、平頭，
    穿黑衣服，拿完便離去，這個人應該和110年7月16日及同年
    月21日到我家取款的人不是同一個人等語（見偵查卷第147
    頁、第153頁）；參以被告亦自承：我只有去向告訴人領過2
    次包裹，分別是110年7月16日、同年月21日等語（見本院卷
    第35頁），核與告訴人所述見過被告2次相同。則被告是否
    知道所屬詐欺集團曾於110年7月12日至同年月14日間對告訴
    人施以詐術，並由其他成員向告訴人取款等情，實非無疑。
    且遍查全案卷證，亦無證據足資證明被告就此部分被訴事實
    （即事實欄二部分）與詐欺集團成員間，有何共同謀議或實
    際參與此部分犯行，本應為被告無罪之諭知，惟此部分與被
    告前開有罪部分具接續犯之實質上一罪關係，爰不另為無罪
    之諭知，併此敘明。
據上論斷，應依刑事訴訟法第299條第1項前段，組織犯罪防制條
例第3條第1項後段，洗錢防制法第14條第1項，刑法第11條、第2
8條、第339條之4第1項第1款、第2款、第55條、第38條第2項前
段、第38條之1第1項前段、第3項，刑法施行法第1條之1第1項，
判決如主文。
本案經檢察官陳鴻濤提起公訴，由檢察官羅儀珊到庭執行公訴。
中　　華　　民　　國　　111 　年　　8 　　月　　2 　　日
                  刑事第十一庭  審判長法  官  鄧鈞豪
                                      法  官  趙德韻
                                      法  官  林鈺珍
以上正本證明與原本無異。
如不服本判決應於收受送達後20日內向本院提出上訴書狀，並應
敘述具體理由；其未敘述上訴理由者，應於上訴期間屆滿後20日
內向本院補提理由書（均須按他造當事人之人數附繕本）「切勿
逕送上級法院」。告訴人或被害人如對於本判決不服者，應具備
理由請求檢察官上訴，其上訴期間之計算係以檢察官收受判決正
本之日期為準。
      　　　　　　　　　　　　　　　　書記官　葉潔如
中　　華　　民　　國　　111 　年　　8 　　月　　2 　　日
附錄本案論罪科刑法條全文： 
組織犯罪防制條例第3條
發起、主持、操縱或指揮犯罪組織者，處3年以上10年以下有期
徒刑，得併科新臺幣1億元以下罰金；參與者，處6月以上5年以
下有期徒刑，得併科新臺幣1千萬元以下罰金。但參與情節輕微
者，得減輕或免除其刑。
具公務員或經選舉產生之公職人員之身分，犯前項之罪者，加重
其刑至二分之一。
犯第1項之罪者，應於刑之執行前，令入勞動場所，強制工作，
其期間為3年。
前項之強制工作，準用刑法第90條第2項但書、第3項及第98條第
2項、第3項規定。
以言語、舉動、文字或其他方法，明示或暗示其為犯罪組織之成
員，或與犯罪組織或其成員有關聯，而要求他人為下列行為之一
者，處3年以下有期徒刑，得併科新臺幣3百萬元以下罰金：
一、出售財產、商業組織之出資或股份或放棄經營權。
二、配合辦理都市更新重建之處理程序。
三、購買商品或支付勞務報酬。
四、履行債務或接受債務協商之內容。
前項犯罪組織，不以現存者為必要。
以第5項之行為，使人行無義務之事或妨害其行使權利者，亦同
。
第5項、第7項之未遂犯罰之。
洗錢防制法第2條
本法所稱洗錢，指下列行為：
一、意圖掩飾或隱匿特定犯罪所得來源，或使他人逃避刑事追訴
    ，而移轉或變更特定犯罪所得。
二、掩飾或隱匿特定犯罪所得之本質、來源、去向、所在、所有
    權、處分權或其他權益者。
三、收受、持有或使用他人之特定犯罪所得。
洗錢防制法第14條
有第二條各款所列洗錢行為者，處7年以下有期徒刑，併科新臺
幣5百萬元以下罰金。
前項之未遂犯罰之。
前二項情形，不得科以超過其特定犯罪所定最重本刑之刑。
中華民國刑法第339條之4
犯第339條詐欺罪而有下列情形之一者，處1年以上7年以下有期
徒刑，得併科1百萬元以下罰金：
一、冒用政府機關或公務員名義犯之。
二、三人以上共同犯之。
三、以廣播電視、電子通訊、網際網路或其他媒體等傳播工具，
    對公眾散布而犯之。
前項之未遂犯罰之。